臺灣高雄地方法院刑事判決　　　　　　　96年度訴字第2202號
公　訴　人　臺灣高雄地方法院檢察署檢察官
被　　　告　丁○○
指定辯護人　李玲玲律師
上列被告因強盜等案件，經檢察官提起公訴（95年度偵緝字第35
09號），本院判決如下：
    主  文
丁○○共同犯強盜罪而有刑法第三百二十一條第一項第三、四款
之情形，累犯，處有期徒刑捌年陸月。扣案之西瓜刀、水果刀、
折疊刀各壹支均沒收。
    事  實
一、丁○○前曾因肅清煙毒條例案件，經本院以83年度訴字第36
    61號判決判處有期徒刑3 年6 月確定，並於87年2 月11日縮
    短刑期假釋出監，於假釋期間復因違反毒品危害防制條例案
    件判處有罪確定，撤銷假釋，於89年11月28日入監執行殘餘
    刑期，至93年8 月1 日因縮短刑期執行完畢。猶不知悔改，
    與楊明峰、陳昭銘（均已判決確定）意圖為自己不法之所有
    ，並基於共同強盜之犯意聯絡及行為分擔，於95年3 月21日
    上午3 時許，由楊明峰持其所有客觀上足以對人之生命、身
    體造成危害之兇器折疊刀攜帶之，並駕駛其父楊德春所有之
    車牌號碼YO-7210 號自小客車，搭載丁○○，自高雄市鼓山
    區○○○路114 號住處出發，至陳昭銘位於高雄市○○區○○路315 巷1 號住處搭載陳昭銘，並持陳昭銘所有客觀上足
    以對人之生命、身體造成危害之兇器西瓜刀、水果刀放置在
    該YO-7210 號自用小客車內；之後，該3 人共同驅車前往高
    雄市三民區閒逛，由陳昭銘提議先竊車再尋找下手目標，途
    經高雄市○○區○○路145 號前，適見丙○○所有之車牌號
    碼YH-2858 號自小客車停置該處，乃推由楊明峰持Ｔ型扳手
    1 支（未扣案）下車，竊得該YH-2858 號自用小客車後，由
    陳昭銘自車牌號碼YO-7210 號車內取出上開西瓜刀、水果刀
    、折疊刀，持入上開所竊得之YH-2858 號車內，再由楊明峰
    將該YO-7210 號車駛至高雄市○○區○○路147 號處停放，
    再與丁○○一同進入上開YH-2858 號車內，並由楊明峰駕駛
    而陳昭銘、丁○○乘坐在駕駛座後面之乘客座上，共同驅車
    在高雄市區閒逛沿途找尋下手目標；嗣於同日上午4 時30分
    許，途經高雄市○○區○○路上，適見甲○○單獨1 人駕駛
    車號ZX-6356 號自小客車，即由陳昭銘選定為下手目標，並
    一路尾隨其後，而甲○○駕車駛高雄市○○區○○路43號前
    之路邊停車，並下車開啟車庫大門之際，此時，楊明峰駕駛
    上開YH-2858 號車尾隨其後至該愛國路43號附近，陳昭銘緊
    急喊停車，並叫丁○○持水果刀先下車去架住甲○○脖子，
    再由陳昭銘持西瓜刀下車前往助勢，而楊明峰坐在駕駛座位
    上把風接應，負責隨時駕車準備共同離去現場；斯時，陳昭
    銘持西瓜刀喝令甲○○交付財物，以此強暴方式致甲○○不
    能反抗，再由陳昭銘伸手取走甲○○身上黑色皮夾（內含有
    新臺幣1 萬5000元、駕駛執照、國民身分證、健保卡、中國
    信託金融卡、中國信託現金卡等）、手機2 支、車內紅色外
    套1 件後，該2 人各持該刀械旋即跑回楊明峰所駕駛之上開
    YH-2858 號車內（自該2 人下車至上車之時間前後約2 分鐘
    許），楊明峰見狀立即駕車搭載陳昭銘、丁○○離去現場，
    此時，甲○○記下歹徒車號YH-2858 號，並立即報警。嗣楊
    明峰駕車搭載陳昭銘、丁○○於路途中讓渠2 人先下車，再
    由楊明峰於同日上午5 時許，駕駛該贓車回高雄市○○區○○路145 號前，並將上開竊得贓車停放原地，適巡邏員警獲
    報循線前往高雄市○○區○○路147 號盤查，乃發現楊明峰
    站立在上開YH-2858 號車旁，其右長褲口袋突出，而自楊明
    峰右長褲口袋起出上開折疊刀扣案，並當場逮捕，再自上開
    鼎新路147 號處停放該YO-7210 號車內起出上開甲○○所有
    被強盜取走黑色皮夾，及作案之西瓜刀、水果刀扣案；再經
    臺灣高雄地方法院檢察署檢察官核發拘票，指揮警方於95年
    4 月11日上午9 時30分許，在高雄市○○區○○里○○鄰○○
    路315 巷1 號拘捕陳昭銘到案；復經比對陳昭銘及楊明峰於
    所使用行動電話通聯紀錄，而循線查獲丁○○。
二、案經臺灣高雄地方法院檢察署檢察官簽分偵查起訴。
    理  由
一、按被告以外之人於審判外之言詞或書面陳述，除法律有規定
    者外，不得作為證據，刑事訴訟法第159 條第1 項固定有明
    文。惟被告以外之人於審判外之陳述，雖不符同法第159 條
    之1 至之4 之規定，而經當事人於審判程序同意作為證據，
    法院審酌該言詞陳述或書面陳述作成時之情況，認為適當者
    ，亦得為證據，同法第159 條之5 亦有明文。查本案證人即
    共犯楊明峰、陳昭銘於警詢之陳述、偵查中之證述及另案審
    判中之陳述、證人即被害人丙○○於警詢之陳述、偵查中之
    證述、證人即被害人甲○○於警詢時之陳述、偵查中、另案
    審理中之證述、證人楊德春於警詢之陳述及偵查中之證述，
    為審判外之陳述而屬傳聞證據，暨其他相關具傳聞性質之證
    據資料，公訴人、被告及辯護人於本院準備程序及審判程序
    中對於前述證人於偵查中之證述暨其他相關具傳聞性質之證
    據資料之證據能力，均表示同意作為證據。本院審酌證人陳
    述及證據資料作成時之情況，核無違法取證或其他瑕疵，認
    為以之作為證據為適當，上開證人於審判外之陳述及相關證
    據資料，自得做為證據，合先敘明。
二、上開事實，業據被告丁○○坦承不諱，核與證人即共犯楊明
    峰、陳昭銘於警詢時之陳述、偵查中及另案審判中之證述及
    證人即被害人丙○○、甲○○及證人楊德春於警詢之陳述及
    偵查中之證述相符（調卷警(一)卷第2 、3 、9 至21頁、調卷
    95年度偵字第8838號卷第14、27至29頁、調卷本院95年度訴
    字第1940號卷第129 至134 頁、第140 至145 頁）、並有上
    開共犯楊明峰當場為警逮捕，並自其右長褲口袋起出上開折
    疊刀扣案，再自上開鼎新路147 號處停放該YO-7210 號車內
    起出上開甲○○所有被強盜取走黑色皮夾，及作案之西瓜刀
    、水果刀扣案，亦有照片22張、楊德春所有之車牌號碼YO-7
    210 號自用小客車之車籍查詢認可資料、贓物認領保管單2
    紙（見調卷警(一)卷第43至54頁、第37、38頁）在卷可稽，是
    本件被告自白核與事實相符，應堪採信。本案事證明確，被
    告犯行堪予認定，自應依法論科。
三、按「刑法第321 條第1 項第3 款規定所謂之兇器，其種類並
    無限制，凡客觀上足對人之生命、身體、安全構成威脅，具
    有危險性之兇器均屬之」，有最高法院79年台上字第5253號
    著有判例可資參照。共犯楊明峰係以Ｔ型扳手竊取自用小客
    車、而共犯陳昭銘持西瓜刀及被告丁○○持水果刀，強盜告
    訴人甲○○，渠等所持之Ｔ型扳手及刀械均足以殺傷人生命
    、身體之器械，顯為具有危險性之兇器無疑，再者，被告犯
    竊盜罪及強盜罪之時，均為被告丁○○及陳昭銘、楊明峰共
    同犯之，符合結夥3 人共同犯罪之加重條件，從而，核被告
    丁○○所為，係犯刑法第321 條第1 項第3 款、第4 款之攜
    帶兇器並結夥3 人以上所犯之加重竊盜罪及刑法第330 條第
    1 項之攜帶兇器並結夥3 人以上犯罪之加重強盜罪。又被告
    與楊明峰、陳昭銘就上開加重竊盜、加重強盜之犯行，有犯
    意聯絡及行為分擔，為共同正犯。【按「行為後刑法條文經
    修正，惟無有利、不利情形（刑法第15條、第28條、第30條
    之文字修正，第55條但書、第59條實務見解之明文化），應
    適用裁判時法。」最高法院95年9 月14日第5 次刑事庭臨時
    庭長會議決議參照】。又被告行為後，94年1 月7 日修正通
    過之刑法，自95年7 月1 日施行，修正後之刑法刪除第55條
    關於牽連犯之規定。本件被告所犯上開加重竊盜與加重強盜
    2 罪間，有方法、目的之牽連犯之關係，依修正前即行為時
    之規定，應從一重之加重強盜罪處斷；依修正後之刑法既已
    刪除牽連犯之規定，則所犯上述各罪應依數罪併罰之規定分
    論併罰。比較新舊法之規定，修正後之規定並非較有利於被
    告，依刑法第2 條第1 項之規定，應適用行為時之法律，即
    適用修正前刑法第55條牽連犯之規定，從一重之加重強盜罪
    處斷。又被告曾有如犯罪事實欄所述之犯罪科刑執行完畢情
    形，有卷附臺灣高等法院被告前案紀錄表可按，其受有期徒
    刑執行完畢後，於5 年內故意再犯有期徒刑以上之本罪，應
    依現行刑法第47條第1 項規定，論以累犯（本件依修正前刑
    法、現行刑法之規定，均屬累犯，修正前後處罰之輕重相同
    ，無比較適用問題，應依裁判時法即現行刑法第47條第1 項
    規定加重其刑，最高法院95年度第21次刑事庭會議決議參照
    ），應依刑法第47條第1 項加重其刑。
四、爰審酌被告丁○○素行不佳，正值青年，不圖上進，於凌晨
    時分，竟先以竊來之自小客車為工具，於市區繞行並尋覓強
    盜之被害人，對社會治安影響重大，惡性非輕，且其利用他
    人自小客車為工具行為，亦有使汽車所有人受司法偵察並受
    追訴犯罪之危險，其非行之惡性程度，更勝於一般單純之竊
    盜，惟念其犯後坦認犯行，態度尚可，犯罪過程中未造成被
    害人身體受到侵害，及其犯罪動機、手段、犯罪所生之危害
    等一切情狀，量處如主文所示之刑。
五、扣案之西瓜刀、水果刀為共犯陳昭銘所有，業據其供述在案
    （調卷本院95年度訴字第1940號卷第145 頁），且為前揭強
    盜犯行所用之工具，如上所述；另扣案之折疊刀，為共犯楊
    明峰承認為其所有，並為渠等犯案時所攜帶（同上卷頁次）
    ，均屬供犯罪所用之工具，爰依刑法第38條第1 項第2 款之
    規定及共犯沒收之法理，宣告沒收。再者，麵包刀、電擊棒
    部分因無法證明為被告或共犯陳昭銘、楊明峰所有且亦非渠
    等犯罪所使用的工具，及竊盜用之Ｔ型扳手雖為共犯楊明峰
    所有，安全帽、口罩因均未扣案，且據共犯楊明峰供稱業已
    丟棄於不明地點，為避免將來執行之困難，爰均不另為諭知
    宣告沒收之，併此敘明。
六、另檢察官雖認被告丁○○有犯罪之習慣，而併請求對被告丁○○諭知強制工作，惟查：保安處分係對受處分人將來之危
    險性所為拘束其身體、自由等之處置，以達教化與治療之目
    的，為刑罰之補充制度。本諸法治國家保障人權之原理及刑
    法之保護作用，其法律規定之內容，應受比例原則之規範，
    使保安處分之宣告，與行為人所為行為之嚴重性、行為人所
    表現之危險性、及對於行為人未來行為之期待性相當（最高
    法院88年度台上字第7339號判決參照）。是即便行為人有犯
    罪之習慣，但是否有宣付保安處分之必要性，法院仍得斟酌
    實際情況，以判斷被告未來受刑之執行是否足夠達防衛社會
    之目的以為決定。被告丁○○之前雖有多次施用毒品之前科
    ，又再犯本件犯罪，而顯可認有犯罪之習性存在，然被告丁○○經本院判處如主文所示重刑，應已足收矯治其犯罪惡習
    之效果，本院認已無再令被告於刑前強制工作之必要。
據上論斷，應依刑事訴訟法第299 條第1 項前段，刑法第2 條第
1 項、刑法第28條、第38條第1 項第2 款、第47條第1 項、第32
1 條第1 項第3 、4 款、第330 條第1 項、修正前刑法第55條後
段，判決如主文。
本案經檢察官乙○○到庭執行職務。
中　　華　　民　　國　　96　　年　　9 　　月　　21　　日
                  刑事第十二庭  審判長  法　官  洪碩垣
                                        法  官  張  震
                                        法  官  施介元
以上正本證明與原本無異。
如不服本判決應於收受本判決後10日內向本院提出上訴書狀，並
應敘述具體理由，如未敘述上訴理由者，應於上訴期間屆滿後20
日內補提理由書狀於本院（均須按他造當事人之人數附繕本）「
切勿逕送上級法院」。
中　　華　　民　　國　　96　　年　　9 　　月　　21　　日
　　　　　　　　　　　　　　　　　      書記官  謝群育
附錄本判決論罪科刑法條：
刑法第321條第1項第3、4款
犯竊盜罪而有左列情形之一者，處 6 月以上、 5 年以下有期徒
刑：
三  攜帶兇器而犯之者。
四  結夥三人以上而犯之者。
刑法第330條第1項
犯強盜罪而有第321 條第1 項各款情形之一者，處7 年以上有期
徒刑。
